臺灣士林地方法院刑事判決　　　　　　　 94年度易字第430號
公　訴　人　臺灣士林地方法院檢察署檢察官
被　　　告　乙○○
上列被告因竊佔案件，經檢察官聲請以簡易判決處刑（93年度偵
字第4620號），本院士林簡易庭認為不宜以簡易判決處刑，改依
通常程序審理，而被告於準備程序就被訴事實為有罪之陳述，經
合議庭裁定由受命法官獨任進行簡式審判程序，並判決如下：
    主  文
乙○○意圖為自己不法之所有，以詐術使人將本人之物交付，處
有期徒刑肆月，如易科罰金，以佰元折算壹日。
    事  實
一、乙○○於民國91年10月間因擔任臺北市大同區○○○路○ 段
    67號之「美崙大廈」社區管理室組長，因而知悉陳添城有意
    向甲○○○購買楊金城死後所遺留之該大廈12樓之9 房地及
    第39號車位（該車位之基地坐落於臺北市○○區○○段3 小
    段709 地號土地，並有獨立之產權登記，建號為：同段1357
    建號）嗣後因故無法成交，惟陳添城之子陳啟原卻有先開始
    使用39號車位之情事，故認為有機可乘，竟意圖為自己不法
    之所有及利益，基於詐欺及竊佔之犯意，明知甲○○○未曾
    同意將第39號車位出租亦未曾委託代收租金，仍向陳余梅寶
    佯稱：買賣不成，須補繳租金3,000 元及車位保養費1,000
    元等語，致陳余梅寶陷於錯誤，誤信已向甲○○○承租第39
    號車位，而分別於91年10月28日、同年11月28日、同年12月
    21日、92年1 月20日、92年2 月19日、92年3 月22日、92年
    4 月17日在美崙大廈管理員室內，各交付第39號車位之租金
    3,000 元及車位保養費1,000 元予乙○○，或交由不知情之
    樂純青收受後轉交乙○○。乙○○藉此利用不知情之陳余梅
    寶及其家人陳啟原自91年10月起至92年4 月止支配前揭楊金
    城死後所遺留之不動產建物及排除他人使用，而竊佔之。而
    乙○○取得陳余梅寶所交付之金錢後，除將其中91年10月至
    同年12月止之車位保養費各1,000 元交予管理委員會以粉飾
    太平外，其他91年10月起至12月止每月之租金3,000 元均納
    為己用，藉此獲取不法之利益。待楊金城之繼承人將第39號
    車位抵繳稅金，於91年12月7 日移轉登記為中華民國所有，
    由財政部國有財產局任管理機關並自92年1 月起繳納第39號
    車位之每月車位保養費500 元後，乙○○乃轉而將陳余梅寶
    所交付自92年1 月起至92年4 月止之車位保養費1,000 元連
    同所交付租金3,000 元全部納為己用，以免東窗事發。惟因
    大廈住戶發覺有異，向財政部國有財產局臺灣北區辦事處反
    應，而循線查悉上情。
二、案經財政部國有財產局臺灣北區辦事處告發由臺北市政府警
    察局大同分局報告臺灣士林地方法院檢察署檢察官偵查聲請
    簡易判決處刑。
    理  由
一、前揭犯罪事實，業經被告於本院審理時坦白認罪，並經被告
    於警詢及偵訊時供稱：伊自90年11月8 日起擔任美崙大樓管
    理室組長，楊金城自91年1 月至同年5 月將房子出租並使用
    車位，所以此期間第39號車位保養費是收1,000 元，收據上
    有記載實際收款日，91年9 月的500 元是91年11月向楊太太
    收的（見偵卷第121 頁）…陳啟原原本要買下第39號車位，
    後來沒買到，因其有先將車子停在第39號車位，…伊就39車
    位收取車位管理費及租金共4,000 元（偵卷第15、16頁）…
    收取租金都是在大樓管理員室（偵卷第19頁）…陳太太之前
    是承租第38號車位（偵卷第120 頁）等語，另於本院審理時
    供稱：伊沒有出租第39號車位之權利，伊告訴陳太太因為買
    賣不成，所以陳太太要交3,000 元補租金等語屬實。核與證
    人陳啟原於警詢及偵訊時證稱：第39號車位原本是由伊父親
    陳添城向管理員承租，伊父親於91年10月去世，平常租金都
    是陳余梅寶在繳，在此之前租過第38號車位，租金是5,000
    元，後來降為4,000 元等語（見偵卷第42頁、第110 、225
    頁）；證人陳余梅寶於警詢亦證稱：第39號車位原本是陳添
    城向大樓管理員承租，然後由伊自91年10月到92年4 月每月
    在大樓管理員室繳租金及管理費給管理員乙○○（偵卷第45
    頁），承租第39號車位剛開始是由陳添城與乙○○連絡等語
    ；證人樂純青於警詢時曾證稱：偵卷第62頁中之收據，是乙
    ○○因病開刀留在管理員室內，伊幫乙○○開立等語（偵卷
    第57頁）；證人甲○○○於偵訊時證稱：乙○○曾介紹人購
    買重慶北路房地…第39號車位未曾委託乙○○出租，不知道
    有收取租金。前開房地用於抵稅後，曾經與人結算管理費，
    時間忘記了，結算時有告知房地已由國有財產局取得所有權
    ，並不知乙○○有轉交租金的事，伊是用現金與他結算，不
    是用租金抵交管理費或維修費等語（見偵卷第155-157 頁）
    互核情節大致相符。另有土地、建物電腦公示查詢資料（見
    偵卷第13頁）及建物登記謄本（見偵卷第84頁）各1 份附卷
    足證坐落臺北市○○區○○段3 小段1357建號原為楊金城所
    有，嗣楊金城於91年9 月17日去世，於92年12月2 日以抵繳
    稅款為原因，登記為中華民國所有。又由被告所登載之91、
    92年車位管理費帳冊1 份（見偵卷第116 、117 頁）及被告
    開立之收據9 張（見偵卷第250-253 頁、偵卷第61-63 頁）
    、樂純青開立之收據1 張（見偵卷第62頁中），足證甲○○
    ○已向乙○○繳納第39號車位91年6-9 月每月500 元之車位
    保養費，陳余梅寶則向乙○○繳納91年10、11月、92年1 至
    4 月第39號車位之車位保養費各1,000 元，另向樂純青繳納
    91年12月之車位保養費1,000 元。而由91年12月21日樂純青
    製作之收據2 張（偵卷第253 、254 頁），可知樂純青曾經
    開立4,000 元之車位保養費收據予陳余寶梅嗣後作廢。另由
    被告開立之12月份管理費收據1 份（偵卷第255 頁），足證
    乙○○於91年12月26日曾向甲○○○收取91年12月份之500
    元車位保養費。再依陳永田開立之管理費收據1 張（偵卷第
    25 6頁），則可證明甲○○○於91年12月27日又至美崙大廈
    向陳永田繳納管理費2,635 元。另依財政部國有財產局臺灣
    北區辦事處92年3 月26日台財產北改字第0920010655號函所
    示，財政部確已於92年1 月起繳納第39號車位之車位保養費
    。而綜合前開已被證實之事實，則可進一步證明甲○○○及
    財政部國有財產局對於乙○○將第39車位出租他人使用之情
    形均不知情，否則甲○○○既已將車位出租，應無再繳納91
    年12月份車位保養費500 元之理，財政部國有財產局亦無再
    繳納92年1 月起之車位保養費之理。且甲○○○既於91 年
    12月27日向陳永田繳納管理費2,635 元，斷無又與被告結算
    管理費，並以租金抵繳管理費之理。據此，甲○○○及財政
    部國有財產局對於被告利用第39號車位向陳余梅寶收取租金
    及車位保養費一節既不知情，被告向余陳梅寶稱：買賣不成
    ，須補繳租金等語，而將第39號車位出租，供陳啟原停放車
    輛使用，其行為實係告知他人不實之事項，以詐術使陳余梅
    寶陷於錯誤，而收取租金及車位保養費，並利用陳啟原及其
    家人以支配楊金城所遺留之不動產及排除他人使用無訛。
二、綜上所述，本件事證明確，被告犯行，洵堪認定，應依法論
    科。
三、核被告所為係犯刑法第320 條第2 項之竊佔不動產罪及同法
    第339 條第1 項之詐欺取財罪。被告利用不知情之陳添城及
    其家人竊佔楊金城之不動產遺產，為間接正犯。而其以同一
    之欺罔行為，竊佔楊金城之不動產及詐得財物，分別觸犯前
    開2 罪，侵害數法益，為想像競合犯，應依刑法第55條規定
    ，從一重之詐欺取財罪處斷。檢察官提起公訴，雖未敘及被
    告詐欺取財之犯行，惟被告前開詐欺取財犯行，既與本案檢
    察官起訴之竊佔犯行，具有想像競合之裁判上一罪關係，本
    院自得一併審究。爰審酌被告並無前科，素行尚佳，年上半
    百，利用擔任管理員之便，乘甲○○○人在臺南及楊金城死
    亡而無法確實管理不動產之際，以欺罔之手段，利用不知情
    之陳啟原竊佔他人不動產，藉此向陳余梅寶詐取約現金2 萬
    餘元，損害尚非重大，犯罪後於本院審理時為認罪之表示，
    惟所為供述仍與事實有不符之處，態度難稱良好及其智識程
    度、生活狀況等一切情狀，量處如主文所示之刑，並諭知易
    科罰金之折算標準。
據上論斷，應依刑事訴訟法第452 條、第273 條之1 第1 項、第
299 條第1 項前段、刑法第320 條第2 項、第339 條第1 項、第
55條、第41條第1 項前段，罰金罰鍰提高標準條例第1 條前段、
第2 條，判決如主文。
本案經檢察官黃德松到庭執行職務。
中　　華　　民　　國　　94　　年　　10　　月　　13　　日
                  刑事第三庭法  官  周群翔
以上正本證明與原本無異。
如不服本判決，應於判決送達後10日內，向本院提出上訴狀。
                            書記官  劉育君
中　　華　　民　　國　　94　　年　　10　　月　　13　　日
附錄本案論罪科刑法法條全文：
刑法第320條：
意圖為自己或第三人不法之所有，而竊取他人之動產者，為竊盜
罪，處5 年以下有期徒刑、拘役或500元以下罰金。
意圖為自己或第三人不法之利益，而竊佔他人之不動產者，依前
項之規定處斷。
刑法第339條：
意圖為自己或第三人不法之所有，以詐術使人將本人或第三人之
物交付者，處5 年以下有期徒刑、拘役或科或併科1,000 元以下
罰金。
以前項方法得財產上不法之利益或使第三人得之者，亦同。
前2 項之未遂犯罰之。
